【裁判字號】    96,訴,3230
【裁判日期】    970619
【裁判案由】    毒品危害防制條例
【裁判全文】
臺灣板橋地方法院刑事判決              96年度訴字第3230號
公  訴  人  臺灣板橋地方法院檢察署檢察官
被      告  丁○○
                    （現在臺灣臺北戒治所戒治中）
選任辯護人  陳友炘律師
上列被告因違反毒品危害防制條例案件，經檢察官提起公訴（96
年度偵字第16756 號），本院判決如下：
    主  文
丁○○轉讓第二級毒品，累犯，處有期徒刑玖月。
    事  實
一、丁○○前有多項前科科，曾因犯竊盜罪，經臺灣桃園地方法
    院以91年度桃簡字第988 號判決判處有期徒刑2 月確定，並
    於民國92年4 月25日易科罰金執行完畢（於本件構成累犯）
    。詎不知悔改，其明知安非他命係毒品危害防制條例第2 條
    第2 項第2 款所規定之第2 級毒品，不得非法持有、轉讓之
    ，緣因乙○○於96年7 月12日14時許至丁○○位於臺北縣新
    莊市○○○路94巷4 號6 樓住處找丁○○之弟丙○○未果，
    乙○○遂在上址拿出其所帶之安非他命施用，丁○○亦在上
    址拿出其自己的安非他命施用，在彼二人施用安非他命的過
    程中，乙○○表示要試試看丁○○所有之安非他命好不好等
    語，丁○○竟基於無償轉讓第2 級毒品安非他命之犯意，無
    償轉讓不到一公克之安非他命予乙○○施用，由乙○○當場
    將丁○○所無償轉讓之上開安非他命施用罄盡。嗣於96年7
    月18日21時許，警方據報持搜索票至上址臺北縣新莊市○○○路94巷4 號6 樓查獲丁○○，並扣得與丁○○前開所犯之
    轉讓安非他命犯行無關之安非他命1 小包（淨重4.81公克）
    、吸食器1 組、酒精燈1 臺、分裝袋64只、電子磅秤1 台等
    物（按丁○○所涉施用第二級毒品部分，由檢察官另案偵辦
    ）。
二、案經臺北縣政府警察局新莊分局報告臺灣板橋地方法院檢察
    署檢察官偵查起訴。
    理  由
壹、證據能力：
一、證人乙○○在警詢中之證述：
    按「被告以外之人於審判外之言詞或書面陳述，除法律有規
    定者外，不得作為證據」，刑事訴訟法第159 條第1 項定有
    明文。證人乙○○在警詢中之證述，內容係屬於乙○○在審
    判外之言詞陳述，且辯護人亦質疑該等證詞之證據能力，揆
    諸上開規定，證人乙○○在警詢中之證述，就欲以之直接或
    間接證明本案起訴犯罪事實成立與否的情況，應無證據能力
    ，然並不影響上開證人乙○○在警詢中之證述得作為「彈劾
    證據」，即得以之作為彈劾證人乙○○證述可信度之證據，
    當無疑義。
二、證人乙○○在偵查中之證述：
    再按「被告以外之人於偵查中向檢察官所為之陳述，除顯有
    不可信之情況者外，得為證據」，刑事訴訟法第159 條之1
    第2 項亦有明文。所謂不可信情況，法院應審酌被告以外之
    人於陳述時之外在環境及情況，例如：陳述時之心理狀況、
    有無受到外力干擾等，以為判斷之依據。查：本件證人乙○○於96年8 月21日與8 月30日在檢察官偵訊時，係以證人之
    身份陳述，其經告以具結義務及偽證處罰後，於命證人朗讀
    結文後具結，有證人結文二紙存卷可參（見偵查卷第61與78
    頁），其係於負擔偽證罪之處罰心理下證述，並以具結擔保
    其供述之真實性，又無受其他不當外力干擾之情形，且查無
    證據足認其上開偵查中之證述，有何其他顯不可信之情況，
    依刑事訴訟法第159 條之1 第2 項規定，證人乙○○在偵查
    中經具結之證言，有證據能力。
三、警方於96年7 月18日21時許，至被告位於臺北縣新莊市○○○路94巷4 號6 樓搜索並扣得安非他命1 小包（淨重4.81公
    克）、吸食器1 組、酒精燈1 臺、分裝袋64只、電子磅秤1
    台等物程序之合法性：
    警方所扣得之上開證物，與本案被告所犯之轉讓安非他命犯
    行無關，即本院並非以上開扣案證物作為判斷被告是否有涉
    犯轉讓安非他命犯行之依據，故辯護人質疑警方上開搜索係
    屬違法云云，顯無必要。再警方係持本院所核發之搜索票至
    上址搜索一節，此有卷附搜索票一紙可稽（見偵查卷第9 頁
    ），上情並經實際到場執行搜索之員警戊○○、甲○○到庭
    結證明確（見本院96年12月14日審判筆錄）。況警方是怕按
    門鈴會讓屋內之人將毒品與相關證物丟棄，故刻意等到被告
    或其家人自行開門出來才進去搜索，又警方於96年7 月18日
    在上址外面埋伏多時至晚上7 時許，等到被告之妻出門時才
    出示搜索票與證件，被告之妻就帶警方入內搜索，當時被告
    並不在家，警方等到被告回家後才實際執行搜索，警方並徵
    得被告與其家人之同意後才開始在屋內執行搜索等情，亦據
    證人即實際到場執行搜索之員警戊○○、甲○○在本院具結
    證述稽詳（見本院96年12月14日審判筆錄）。足徵警方既係
    持搜索票且徵得屋內住居人之同意始搜索被告之住處，則警
    方之上開搜索作為，合乎刑事訴訟法第128 條、第146 條第
    1 項之規定，足見警方之前開搜索作為係屬合法，並無何違
    法之處。
貳、認定犯罪事實所憑之證據及理由：
    訊據被告丁○○對於乙○○如何於96年7 月12日14時許至其
    位於臺北縣新莊市○○○路94巷4 號6 樓住處找其之弟弟丙○○未果，乙○○遂在上址拿出其所帶之安非他命施用，被
    告亦在上址拿出其自己的安非他命施用，在彼二人施用安非
    他命的過程中，乙○○表示要試試看被告所有之安非他命好
    不好等語，被告旋無償將不到一公克之安非他命給予乙○○
    施用，由乙○○當場將被告所無償贈送之上開安非他命施用
    罄盡等情，均坦承不諱（見本院97年5 月16日審判筆錄），
    核與證人乙○○在本院結證之情節相符（見本院97年5 月16
    日審判筆錄）。事證明確，被告犯行堪以認定，應予依法論
    科。
、應適用之法律、科刑審酌事由及沒收物之處理：
一、查安非他命係毒品危害防制條例第2 條第2 項第2 款所規定
    之第二級毒品，核被告所為，係犯毒品危害防制條例第8 條
    第2 項之轉讓第二級毒品罪。至公訴意旨認被告涉嫌於96年
    7 月12日14時許在上址臺北縣新莊市○○○路94巷4 號6 樓
    住處販賣二公克安非他命予乙○○，得款新臺幣（下同）60
    00元，被告於96年7 月12日14時許在上址交付一公克安非他
    命予乙○○，另於翌（13）日20時許，在臺北縣新莊市福營
    消防隊前，交付另1 公克之安非他命予乙○○，因認被告涉
    犯毒品危害防制條例第4 條第2 項之販賣第二級毒品罪嫌云
    云。然並無積極證據證明被告確有販賣安非他命予乙○○之
    犯行（詳後述），起訴書認為被告係涉犯毒品危害防制條例
    第8 條第2 項之販賣第二級毒品罪嫌，尚有未洽，惟被告確
    有為事實欄一所載之轉讓第二級毒品犯行，此等基本事實同
    一，本院自應予以審理，並變更起訴法條。被告轉讓第二級
    毒品安非他命前後，持有安非他命之低度行為，應為轉讓安
    非他命之高度行為所吸收，不另論罪。查被告前有多項前科
    ，曾因犯竊盜罪，經臺灣桃園地方法院以91年度桃簡字第
    988 號判決判處有期徒刑2 月確定，並於92年4 月25日易科
    罰金執行完畢等情，此有臺灣高等法院被告前案紀錄表在卷
    可憑，其於受有期徒刑之執行完畢後，五年以內再犯本件有
    期徒刑以上之罪，為累犯，應依刑法第47條第1 項之規定加
    重其刑。又中華民國96年罪犯減刑條例於96年7 月4 日制定
    公布，並自96年7 月16日施行，而按「犯罪在中華民國96年
    4 月24日以前者，除本條例另有規定外，依下列規定減刑：
    一、死刑減為無期徒刑。二、無期徒刑減為有期徒刑二十年
    。三、有期徒刑、拘役或罰金，減其刑期或金額二分之一」
    ，中華民國96年罪犯減刑條例第2 條第1 項固定有明文。惟
    因被告所犯前開轉讓第二級毒品犯行之時間係在96年7 月12
    日，並不符合96年4 月24日前犯罪之要件，揆諸前開條例之
    規定，自不得減刑，併此敘明。
二、爰審酌被告素行不佳，猶不知悔改，竟轉讓第二級毒品安非
    他命予他人，嚴重戕害國民身體健康，惟被告犯後就其贈送
    安非他命予乙○○施用之情自白不諱等一切情狀，量處被告
    如主文所示之刑，以資懲儆。
三、沒收：
    被告於96年7 月12日無償轉讓不到一公克之安非他命予乙○○施用，業由乙○○當場將被告所無償轉讓之上開安非他命
    施用罄盡等情，業經被告與證人乙○○供證明確，互核相符
    （見本院97年5 月16日審判筆錄第5 頁、第19頁），足徵被
    告所轉讓予乙○○施用之安非他命既已用完而未剩下，且並
    無積極證據得以證明扣案之安非他命1 小包（淨重4.81公克
    ）、吸食器1 組、酒精燈1 臺、分裝袋64只、電子磅秤1 台
    等物與本案被告所犯之轉讓第二級毒品之犯行有關，就該等
    物品爰不在本案宣告沒收，附此敘明。
肆、公訴意旨認被告涉犯販賣第二級毒品罪嫌部分：
一、公訴意旨略以：被告於96年7 月12日14時許在上址臺北縣新
    莊市○○○路94巷4 號6 樓住處販賣二公克安非他命予乙○○，得款6000元，被告於96年7 月12日在上址交付一公克安
    非他命予乙○○，另於翌（13）日20時許，在臺北縣新莊市
    福營消防分隊前，交付另1 公克之安非他命予乙○○，因認
    被告涉犯毒品危害防制條例第4 條第2 項之販賣第二級毒品
    罪嫌云云。
二、按犯罪事實應依證據認定之，無證據不得認定犯罪事實，又
    不能證明被告犯罪或其行為不罰者，應諭知無罪之判決，刑
    事訴訟法第154 條第2 項、第301 條第1 項分別定有明文。
    次按認定不利於被告之事實，須依積極證據，茍積極之證據
    本身存有瑕疵而不足為不利於被告事實之認定，即應為有利
    於被告之認定，更不必有何有利之證據，而此用以證明犯罪
    事實之證據，猶須於通常一般人均不至於有所懷疑，堪予確
    信其已臻真實者，始得據以為有罪之認定，倘其證明尚未達
    到此一程度，而有合理性之懷疑存在，致使無從為有罪之確
    信時，即應為無罪之判決，此有最高法院82年度臺上字第16
    3 號判決、76年度臺上字第4986號、30年度上字第816 號等
    判例意旨可資參照。而依法治國家之刑事訴訟原則，檢察官
    除提起公訴外，尚須維持公訴，負有說服責任，其舉證責任
    之目的，係在充分證明被告確有如公訴所指之犯罪事實，從
    而其舉證責任應存在於刑事訴訟程序之全程，且於舉證不足
    以使法院產生有罪之確信時，為終局的舉證責任未盡，是故
    ，於公訴程序，用以證明犯罪事實之證據之蒐集、提出、及
    說服之責任，在於檢察官，刑事訴訟法第161 條第1 項規定
    檢察官就被告犯罪事實，應負舉證責任，並指出證明之方法
    ，即明示其旨，至於修正前刑事訴訟法第163 條第1 項及修
    正後刑事訴訟法第163 條第2 項關於法院調查證據之規定，
    乃指法院應於訴訟當事人舉證之範圍內，依職權或聲請，循
    刑事訴訟法第164 條以下關於證據調查之程序及方法而為調
    查，以將檢察官及其他當事人之舉證轉換為法院之證據認知
    ，究明證據之證據能力與證明力，非謂法院得逾越公正第三
    者地位，代檢察官蒐集證據，否則不啻破壞訴訟三方關係，
    衍生由法院證明被告犯罪，或檢察官與法院協同證明被告犯
    罪等嚴重悖反法治國家原則之結果，影響人民對於法院中立
    客觀之信賴，最高法院87年度臺非字第1 號判決謂：「按法
    院固應依職權調查證據，但並無蒐集證據之義務。刑事訴訟
    法第379 條第10款規定應於審判期日調查之證據而未予調查
    之違法，解釋上應不包括蒐集證據在內，其調查之範圍，以
    審判中案內所存在之一切證據為限，案內所不存在之證據，
    即不能責令法院為發現真實，應依職權從各方面詳加蒐集、
    調查。」，暨92年度臺上字第128 號判例謂：「刑事訴訟法
    第161 條已於91年2 月8 日修正公布，修正後同條第1 項規
    定：檢察官就被告犯罪事實，應負舉證責任，並指出證明之
    方法。因此，檢察官對於起訴之犯罪事實，應負提出證據及
    說服之實質舉證責任。倘其所提出之證據，不足為被告有罪
    之積極證明，或其闡明之證明方法，無從說服法官以形成被
    告有罪之心證，基於無罪推定之原則，自應為被告無罪判決
    之諭知。」，洵屬的論，可供參考。
三、公訴意旨認被告涉犯販賣第二級毒品罪嫌，無非以「被告之
    供述、證人乙○○在警詢與偵查中之證述、證人戊○○、甲○○在偵查中之證述與現場繪製圖、扣案之物品與臺灣檢驗
    科技股份有限公司出具之濫用藥物檢驗報告1 份」等情，為
    其論據。
四、訊據被告丁○○固坦承乙○○於96年7 月12日至被告位於臺
    北縣新莊市○○○路94巷4 號6 樓住處找被告之弟丙○○未
    果，乙○○遂在上址拿出其所帶之安非他命施用，被告亦在
    上址拿出其自己的安非他命施用，在彼二人施用安非他命的
    過程中，乙○○表示要試試看被告所有之安非他命好不好等
    語，被告旋無償贈送不到一公克之安非他命予乙○○施用等
    情，惟堅詞否認有何販賣安非他命予乙○○之犯行，辯稱略
    以：「乙○○不曾交給我6000元過，我也不曾因收了乙○○
    之6000元後，分二次每次各交付一公克之安非他命給乙○○
    」等語。
五、經查：
  (一)證人乙○○在警詢中證稱略以：「我於96年7 月12日14時許
    至綽號『哥哥』之丁○○位於臺北縣新莊市○○○路94巷4
    號6 樓住處，當天我向丁○○購買二公克之安非他命，價金
    6000元，我一次交付6000元給丁○○，但當天我只向他拿到
    3000元重約1 公克的安非他命，故於96年7 月13日20時許在
    臺北縣新莊市福營消防分隊旁，我再向丁○○拿取重約1 公
    克的安非他命，因此我共向綽號『哥哥』之丁○○拿取過2
    次毒品安非他命。」等語（見偵查卷第23至27頁）。然證人
    乙○○在偵查中具結證稱略以：「我那天想要去找被告弟弟
    買毒品，但是他弟弟好像已經被抓了，丁○○就出來跟我接
    洽，我就跟他買了兩次，第一次是買3000元，第二次是買了
    3000元。都是買安非他命，3000元可以買一克。」、「（第
    一次是何時買的？）被抓前一個禮拜多，是在丁○○後港一
    路的家中，我身上有7000元，總共給他6000元，但我分兩次
    拿貨，第一次就當天是拿3000元，第二次是一個禮拜後，他
    約我在新莊市○○路消防隊門口，拿剩餘另外3000元的安非
    他命。」等語（見偵查卷第58至59頁）。則證人乙○○就其
    先後二次向被告各拿一公克之安非他命，到底第二次是在第
    一次拿安非他命之96年7 月12日之翌日也就是96年7 月13日
    ，還是96年7 月12日後之一個禮拜多，證人乙○○所證已有
    齟齬之處。
  (二)況證人乙○○在院本審理中就其究竟於何時向被告拿取第二
    次另外之一公克安非他命，忽而證稱是在第一次向被告拿安
    非他命之96年7 月12日經過了三、四天或四、五天左右（見
    本院97年5 月16日審判筆錄第4 頁）；忽而證稱是在96年7
    月20幾號向被告拿第二次另外一公克之安非他命（見本院97
    年5 月16日審判筆錄第7 頁）；忽而證稱是在96年7 月12日
    之翌日96年7 月13日向被告拿第二次另外一公克之安非他命
    （見本院97年5 月16日審判筆錄第9 頁）；又忽而證稱是在
    96年7 月12日第一次拿到安非他命後的一個禮拜後，才再跟
    被告拿到另外一公克之安非他命（見本院97年5 月16日審判
    筆錄第10頁）；再忽而證稱兩次跟被告拿到各一公克之安非
    他命相隔大約五、六天左右（見本院97年5 月16日審判筆錄
    第12頁），則證人乙○○到底是在何時第二次再向被告拿到
    其所謂的另一公克價值約3000元之安非他命，即有多種不同
    且互相矛盾之說法，顯見證人乙○○證詞之可信度誠屬有疑
    。
  (三)抑且，證人乙○○在本院審理時具結證稱略以：「96年7 月
    12日當天我身上有帶現金8000元，我當場給被告6000元」等
    語（見本院97年5 月16日審判筆錄第11頁），此與證人之前
    在偵查中所證稱之其於96年7 月12日當天身上有帶現金7000
    元之證述，亦有所不合之處，益徵證人有關於被告確有販賣
    安非他命予彼之證述，是否確屬真實，即有值得斟酌之處。
  (四)況扣案之分裝袋與電子磅秤等物皆係屬於被告之弟丙○○所
    有之物，丙○○從96年間其入監前的三、四個月就擁有這些
    物品等情，業據證人丙○○在本院審理中結證明確（見本院
    96年12月28日審判筆錄第11頁），而丙○○最近係於96年4
    月25日入監，此有卷附臺灣高等法院在監在押全國紀錄表可
    稽（見本院卷第46頁），足徵被告之弟丙○○應是於96年初
    即擁有扣案之分裝袋與電子磅秤，該等物品既非被告所有，
    則檢察官以之作為被告有販賣安非他命予乙○○犯行之證據
    之一，顯有未妥之處。
  (五)又被告於警詢及偵查中並未自白曾販賣安非他命予乙○○，
    縱被告於警詢中曾供稱曾介紹乙○○向「小燕」之女子買安
    非他命等語（見偵查卷第19頁），然此為乙○○所否認，且
    因無「小燕」之姓名與年籍、住址等資料，本院無從傳喚「
    小燕」到庭釐清被告上開所供是否屬實，自難以此即認被告
    涉犯幫助販賣第二級毒品或有販賣第二級毒品之犯行。
  (六)至檢察官所舉之其他事證－如證人戊○○、甲○○在偵查中
    之證述與現場繪製圖、扣案之物品與臺灣檢驗科技股份有限
    公司出具之濫用藥物檢驗報告1 份等，充其量僅得證明警方
    搜索之執行情形為何，因警方並未親眼目睹被告確有販賣安
    非他命予乙○○，且上開其他事證亦無法使本院得出被告確
    有販賣安非他命予乙○○之心證，自難以此遽為不利於被告
    之認定。
  (七)綜上諸情參互以析，尚乏明確之積極證據足證被告涉犯毒品
    危害防制條例第4 條第2 項之販賣第二級毒品罪嫌。此外，
    復查無其他積極證據足認被告有何上開犯行，而公訴人所提
    出之證據，不足為被告有罪之積極證明，且指出證明之方法
    ，無從說服本院以形成被告有為前開販賣第二級毒品之心證
    ，起訴書認為被告係涉犯毒品危害防制條例第4 條第2 項之
    販賣第二級毒品罪嫌，尚有未洽，惟被告確有為事實欄一所
    載之轉讓第二級毒品犯行，此等基本事實同一，本院自應予
    以審理，並變更其起訴法條為被告係犯毒品危害防制條例第
    8 條第2 項之轉讓第二級毒品罪。
據上論斷，應依刑事訴訟法第299 條第1 項前段、第300 條，毒
品危害防制條例第8 條第2 項，刑法第11條、第47條第1 項，判
決如主文。
本案經檢察官王家春到庭執行職務。
中    華    民    國    97    年    6     月    19    日
              刑事第十九庭  審判長法  官  許必奇
                                  法  官  曾正耀
                                  法  官  陳明偉
上列正本證明與原本無異。
如不服本判決，應於判決送達後10日內，向本院提出上訴狀。
                                  書記官  金和國
中    華    民    國    97    年    6     月    19    日
附錄：
毒品危害防制條例第8 條第2 項：
轉讓第二級毒品者，處 6 月以上 5 年以下有期徒刑，得併科新
臺幣 70 萬元以下罰金。


司法院資訊處製作；財團法人民間司法改革基金會備份。
